【裁判字號】    94,訴,227
【裁判日期】    990909
【裁判案由】    損害賠償
【裁判全文】
臺灣新竹地方法院民事判決               94年度訴字第227號
原      告  庚○○
訴訟代理人  李震華律師
複 代 理人  郭甘鈺
被      告  丙○○
被      告  歡喜環保科技有限公司
兼  法  定
代  理  人  辛○○
上  一  人
訴訟代理人  范光柱律師
被      告  乙○○
            子○○
            戊○○
            壬○○
被      告  茂裕通運有限公司
兼  法  定
代  理  人  丁○○
上二人共同
訴訟代理人  曾肇昌律師
複 代 理人  甲○○
被      告  營豐環保工程有限公司
法定代理人  己○○
訴訟代理人  癸○○
上列當事人間請求損害賠償等事件，本院於99年8 月26日言詞辯
論終結，判決如下：
    主      文
原告之訴及假執行之聲請均駁回。
訴訟費用由原告負擔。
    事實及理由
甲、程序方面：
壹、按當事人喪失訴訟能力或法定代理人死亡或其代理權消滅者
    ，訴訟程序在有法定代理人或取得訴訟能力之本人，承受其
    訴訟以前當然停止，但此規定於有訴訟代理人時不適用之，
    而聲明承受訴訟，應提出書狀於受訴法院，民事訴訟法第17
    0 條、173 條、176 條規定分別參照。本件被告營豐環保工
    程有限公司（以下簡稱營豐環保公司）之法定代理人變更為
    己○○，被告營豐環保公司原有委任有訴訟代理人，是其訴
    訟程序雖不當然停止，惟其已於民國（下同）99年8 月26日
    以書狀聲明承受訴訟，此有本院所查詢公司及分公司基本資
    料查詢明細及被告營豐環保公司所提之聲明承受訴訟狀附卷
    可稽，經核與前開規定相符，應予准許，合先敘明。
貳、次按解散之公司除因合併、分割或破產而解散外，應行清算
    。解散之公司，於清算範圍內，視為尚未解散。公司經中央
    主管機關撤銷或廢止登記者，準用前三條之規定。公司法第
    24條、第25條、第26條之1 分別定有明文。又有限公司之清
    算，準用無限公司有關之規定，此為同法第113 條所明定。
    而無限公司之清算，以全體股東為清算人。但本法或章程另
    有規定或經股東決議，另選清算人時，不在此限，公司法第
    79條則定有明文。是若有限公司未選任清算人時，則應以其
    全體股東為法定清算人。本件被告歡喜環保科技有限公司（
    以下簡稱歡喜環保公司）業經經濟部於94年9 月7 日以經授
    中字第0943278354號函核准解散登記在案，且未向法院呈報
    清算人乙節，有被告歡喜環保公司之變更登記表、公司及分
    公司基本資料查詢明細表及本院民事紀錄科案件查詢表等件
    在卷可稽，是原告以被告歡喜環保公司之全體股東辛○○為
    其法定代理人，於法亦無不合，附此敘明。
、本件被告丙○○、歡喜環保公司、辛○○、乙○○、子○○
    、戊○○及壬○○，經合法通知，均未於最後言詞辯論期日
    到場，核無民事訴訟法第386 條所列各款情形，爰依原告聲
    請，由其一造辯論而為判決。
肆、末按訴狀送達後，原告不得將原訴變更或追加。但有下列各
    款情形之一者，不在此限：二、請求之基礎事實同一者；被
    告於訴之變更或追加無異議，而為本案之言詞辯論者，視為
    同意變更或追加。民事訴訟法第255 條第1 項第2 款及第2
    項分別定有明文。又所謂請求之基礎事實同一，係指變更或
    追加之訴與原訴之主要爭點有其共同性，各請求所主張之利
    益在社會生活上可認係屬同一或關連之紛爭，而就原請求之
    訴訟及證據資料，於繼續審理時，在相當程度範圍內具有同
    一性或一體性，得期待於後請求之審理予以利用，俾先後兩
    請求得在同一程序中一併解決，避免重複審理者，自屬之。
    判斷是否合於民事訴訟法第255 條第1 項第2 款之「請求之
    基礎事實」同一，應考慮被告之防禦權是否受到不利益及在
    訴訟之過程，准予為訴之變更、追加後，原來已經進行過之
    訴訟資料與證據資料，有無繼續使用之可能性及價值，最高
    法院90年度台抗字第287 號、90年度台抗字第519 號裁判意
    旨可資參照。查本件起訴時，原僅列丙○○、歡喜環保公司
    、乙○○及子○○等4 人為被告當事人，主張依公司法第23
    條、民法第184 、185 、227 、432 、433 、456 條之規定
    ，請求被告連帶負回復原狀及損害賠償責任。嗣於訴訟進行
    中，原告追加辛○○、戊○○、壬○○、丁○○、茂裕通運
    有限公司（以下簡稱茂裕通運公司）、營豐環保公司等人為
    被告當事人，更正改依共同侵權行為之法律關係，訴請全體
    被告連帶賠償原告之損害，併依公司法第23條規定，訴求被
    告歡喜環保公司之法定代理人即被告辛○○、被告茂裕通運
    公司之法定代理人即丁○○，應分別與公司負連帶賠償責任
    ，暨因被告丙○○、歡喜環保公司、茂裕通運公司及營豐環
    保公司違反廢棄物清理法第30條第1 項規定，應另依民法第
    767 條規定，請求被告丙○○、歡喜環保公司、茂裕通運公
    司及營豐環保公司連帶賠償原告之損害，核該追加、變更之
    訴與原訴之主要爭點有其共同性，各請求利益之主張在社會
    生活上可認為具關連性，而就原請求之訴訟及證據資料，於
    審理繼續進行在相當程度範圍內具有一體性，得期待於後請
    求之審理予以利用，故宜於同一訴訟程序審理，藉以一次解
    決紛爭，俾符合訴訟經濟之要求，況對於被告之程序權保障
    亦無不利影響，揆諸前開說明，原告所為追加之訴與原訴間
    之基礎事實即屬同一，而被告丙○○、歡喜環保公司、乙○○、子○○、辛○○、壬○○、丁○○、茂裕通運公司、營
    豐環保公司就此追加、變更之訴均無異議而為本案之言詞辯
    論，是以，原告所為訴之追加、變更，程序上亦無不合，應
    併予准許。
乙、實體方面：
壹、原告方面：
一、原告起訴主張：
（一）緣被告歡喜環保公司自92年12月1 日起，先後利用訴外人
      詹前錦、陳孝華及被告丙○○之名義，向原告承租其所有
      坐落新竹市○○段488 、494 、495 地號土地（以下簡稱
      系爭土地），供被告歡喜環保公司停放、維修及清洗資源
      回收車輛之用，雙方就系爭土地合計面積約1,900 餘坪之
      農地，約定以200 坪計算，租期為3 年，至95年11月30日
      止，租金則約定為每月新台幣（下同）20,000元，並經被
      告歡喜環保公司以現金及支票一次付清全部之租金。
（二）查被告歡喜環保公司向原告承租系爭土地後，本應依系爭
      租約約定使用系爭土地，詎其竟自不詳時間起，未經原告
      同意，私自違約，違法在系爭土地上堆放建築物拆除後之
      混合廢棄物，嗣於93年11月間，經新竹市環境保護局（以
      下簡稱新竹市環保局）以系爭土地供人長期非法堆置廢棄
      物為由，函請原告到場陳述意見，原告始知悉被告歡喜環
      保公司違反系爭租約，侵害原告權利之事實。原告旋即通
      知被告歡喜環保公司儘速依約、依法清除堆置在系爭土地
      上之廢棄物，詎被告歡喜環保公司雖一再認錯並允諾將即
      時清除堆置在系爭土地上之廢棄物，並由被告丙○○出具
      清理計劃書予新竹市環保局，表明將於94年5 月1 日前清
      除完竣，惟被告歡喜環保公司迄仍未清除系爭土地上之廢
      棄物，嗣更逕行申請歇業，致原告有隨時遭受新竹市政府
      及新竹市環保局按次連續處罰之危險，顯見被告歡喜環保
      公司與原告簽定系爭租約之初，即有侵害原告權利之意圖
      ，且依廢棄物清理法第30條第1 項規定，被告丙○○及歡
      喜環保公司就系爭土地上廢棄物之清除，應負連帶賠償責
      任，為此爰依共同侵權之法律關係，及被告丙○○及歡喜
      環保公司違反廢棄物清理法第30條第1 項規定，應另依民
      法第767 條規定，請求被告丙○○及歡喜環保公司負連帶
      賠償責任。又被告乙○○為被告歡喜環保公司之前法定代
      理人、被告戊○○為被告歡喜環保公司之實際負責人，而
      被告辛○○在系爭土地遭被告歡喜環保公司堆置廢棄物前
      後，為被告歡喜環保公司之代表人董事，至被告壬○○、
      子○○皆為被告歡喜環保公司之行政會計人員，渠等均出
      面代理被告歡喜環保公司與原告洽商租賃系爭土地，並對
      原告為不實之陳述，況被告壬○○於系爭土地因堆置廢棄
      物遭稽查時，更代表被告歡喜環保公司接受調查，是上開
      被告均顯有共同侵權之行為，亦應與被告歡喜環保公司依
      民法第185 條，負連帶賠償責任。至被告辛○○於本件系
      爭事業廢棄物堆置前後，係被告歡喜環保公司之代表人董
      事，依法係不法執行職務，侵害原告利益之人，依公司法
      第23條規定，亦應與被告歡喜環保公司負連帶賠償責任。
（三）被告茂裕通運公司原名歡喜通運有限公司（以下簡稱歡喜
      通運公司），而歡喜通運公司之法定代理人原係被告辛○○，與被告歡喜環保公司之法定代理人同一，被告辛○○
      實際參與被告歡喜環保公司之非法棄置行為，又被告茂裕
      通運公司受被告歡喜環保公司委託，以自有之車輛協助被
      告歡喜環保公司清運廢棄物，自亦屬共同侵權行為人。而
      被告丁○○乃被告茂裕通運公司之法定代理人，其於執行
      職務，不法侵害原告之權益，依公司法第23條規定，亦應
      就原告所受之損害負連帶賠償責任。至於被告營豐環保公
      司亦係受被告歡喜環保公司委託，協助被告歡喜環保公司
      處理營建廢棄物，使被告歡喜環保公司得以於系爭土地上
      堆置廢棄物，被告營豐公司亦屬共同侵權行為人，且被告
      茂裕通運公司及營豐環保公司亦均違反廢棄物清理法第30
      條第1 項規定，應依民法第767 條規定，與被告丙○○、
      歡喜環保公司連帶賠償原告6,000,000 元之損害。
（四）綜上，原告爰依共同侵權行為之法律關係，訴請全體被告
      連帶賠償原告所受之損害，併依公司法第23條規定，請求
      被告歡喜環保公司之法定代理人即被告辛○○、被告茂裕
      通運公司之法定代理人即丁○○，應分別與公司負連帶賠
      償責任，暨因被告丙○○、歡喜環保公司、茂裕通運公司
      及營豐環保公司違反廢棄物清理法第30條規定，另應依民
      法第767 條規定，請求被告丙○○、歡喜環保公司、茂裕
      通運公司及營豐環保公司連帶賠償原告所受之損害等語，
      並聲明：1.被告應連帶給付原告6,000,000 元，及自起訴
      狀繕本送達翌日起至清償日止，按年息百分之5 計算之利
      息。2.願供擔保，請准宣告假執行。
二、對被告抗辯所為之陳述：
（一）被告辛○○固辯稱伊係受被告戊○○冒名為「汪國慶」詐
      騙而擔任被告歡喜環保公司之負責人，被告辛○○對於被
      告歡喜環保公司與原告簽定系爭租約，承租系爭土地乙事
      毫無知悉云云，惟被告辛○○對於其自身受詐欺之經過、
      以及如何發現其係受被告戊○○詐騙乙節，均未為說明，
      則其空言辯稱伊係受詐騙云云，實不足取；又被告歡喜環
      保公司前法定代理人即被告乙○○是否為被告歡喜環保公
      司股東，以及是否有參與執行於系爭土地上堆放廢棄物部
      分，亦應由被告辛○○一併陳明。
（二）被告子○○固辯稱與原告換約及訂約由被告壬○○負責與
      其無關云云，然被告子○○對於被告歡喜公司利用被告丙○○名義與原告簽定系爭租約承租系爭土地，並非法於系
      爭土地上堆放廢棄物，則被告子○○顯具有幫助被告歡喜
      環保公司之認識與行為，依民法第185 條第2 項之規定，
      被告子○○自應與被告歡喜環保公司負共同侵權之責任。
（三）被告茂裕通運公司雖辯稱其僅係受被告歡喜環保公司委託
      自94年1 月1 日起至94年12月31日止，清運建築廢棄物，
      縱被告茂裕通運公司違約，此亦與原告無涉，當無構成共
      同侵權行為餘地云云，而被告丁○○個人並無違法事由，
      是原告請求其等負共同侵權行為之責，至為不當云云，惟
      被告茂裕通運公司前身乃歡喜通運公司，與歡喜環保公司
      之法定代理人均屬同一，且系爭土地遭查獲傾倒廢棄物當
      日，亦有被告茂裕通運公司所有之車輛在場，故被告茂裕
      通運公司當為共同侵權行為人，其法定代理人丁○○亦應
      負連帶賠償責任。
（四）被告營豐環保公司固辯稱僅係處理被告歡喜環保公司之營
      建廢棄物且原告何以對於系爭土地遭堆放廢棄物並不知情
      云云，然被告營豐環保公司對於何人將營建廢棄物載運至
      其之處所，未據說明，且原告住所距系爭土地甚遠，何能
      知悉系爭土地遭傾倒廢棄物，況被告歡喜環保公司所屬之
      車輛於94年1 月31日下午2 時17分許，進入位在桃園縣平
      鎮市營豐公司處所，同一車輛確於同日下午2 時20分許離
      開位在臺北市松山區之安扁廢棄物清理有限公司（以下簡
      稱安扁公司），兩者時間僅相差3 分鐘，同一車輛斷無可
      能同時出現在二不同地方，此足證被告營豐環保公司在明
      知或可得而知的情形下，確有協助被告歡喜環保公司清運
      廢棄物。
貳、被告則以：
一、被告茂裕通運公司及丁○○部分：
（一）原告主張被告茂裕通運公司與被告歡喜環保公司共同非法
      在系爭土地傾倒廢棄物，惟被告茂裕通運公司及其法定代
      理人丁○○，均未因涉犯廢棄物清理法犯行，而經移送偵
      處，甚或遭法院判刑確定，則被告茂裕通運公司焉需對原
      告負侵權行為之損害賠償責任；又被告茂裕通運公司與被
      告歡喜環保公司間有簽訂貨運委託書，受託為被告歡喜環
      保公司清運土石等物，對於被告歡喜公司託運之物品是否
      為廢棄物，被告茂裕通運公司並不知悉，即便被告茂裕通
      運公司未依約清運，亦僅發生被告歡喜環保公司得終止與
      被告茂裕通運公司間契約之事，原告自不得僅此向被告茂
      裕通運公司請求負共同侵權行為之損害賠償責任，況二公
      司法人格並不同一，即便被告茂裕通運公司之前身即歡喜
      通運公司之法定代理人為被告辛○○，與被告歡喜環保公
      司之法定代理人相同，惟亦不得執此遽認被告茂裕通運公
      司應與被告歡喜環保公司負擔共同侵權行為之責任。
（二）被告丁○○雖為被告茂裕通運公司之法定代理人，惟自身
      並無何等違法侵害原告權利之情事，已如前述，且被告茂
      裕通運公司所有之車輛縱有違規，此亦屬行政罰之事由，
      核與被告丁○○無涉，則原告主張被告丁○○應與被告茂
      裕通運公司負連帶賠償責任，至為不當，又即便被告丁○○就本件損害應負連帶賠償責任，惟原告係以被告茂裕通
      運公司於94年1 月31日、同年3 月16日及同年3 月22日違
      規為據，但原告追加丁○○為被告之日為99年4 月29日，
      是原告之侵權行為請求權，亦顯然罹於民法第197 條所定
      2 年之時效而歸於消滅，被告丁○○亦得據此為時效之抗
      辯。
（三）末查，系爭租約之承租人乃被告丙○○，原告就系爭土地
      回復原狀之請求，亦須向被告丙○○為之，核與被告茂裕
      通運公司並無關係，併予敘明。準此，原告提起本件訴訟
      實無理由，並聲明：1.原告之訴及假執行之聲請均駁回。
      2.如受不利判決，願供擔保，請准宣告免為假執行。
二、被告營豐環保公司部分：
    被告營豐環保公司固有與被告歡喜建設公司簽訂營建廢棄物
    收容處理合約書，並處理被告歡喜環保公司所交付之營建廢
    棄物，惟被告營豐環保公司並未因本案受到行政或刑事處罰
    ，僅有協助新竹市環保局調查並提供相關資料，不知原告何
    以可向被告營豐環保公司請求損害賠償，再者，被告歡喜建
    設公司甚且尚積欠被告營豐環保公司處理費用，原告逕將本
    案關係人皆列為被告，甚不公平，況系爭土地遭堆置廢棄物
    之數量甚鉅，原告竟稱不知情，此亦顯與常理有悖等語。並
    聲明：原告之訴駁回。
三、被告丙○○、辛○○、子○○、壬○○及歡喜環保公司，經
    合法通知，均未於最後言詞辯論期日到場，據其先前到庭所
    為之聲明及陳述略以：
（一）被告丙○○部分：
      伊自93年8 月16日起至93年10月間受僱於被告歡喜環保公
      司，擔任挖土機駕駛及指揮車輛進出系爭土地之工作，93
      年8 月20日，被告戊○○及壬○○以要辦理員工保險為由
      ，要求伊提供證件，且告知要借用伊之名義向原告承租系
      爭土地，作為被告歡喜環保公司停放車輛之用，伊確實有
      於系爭租約上簽名及書寫身分證統一編號、地址，被告戊○○及壬○○並承諾俟伊離職，會另行找人簽訂新租約，
      伊因見系爭土地陸續被傾倒廢棄物，為免糾紛，便即於93
      年10月間離職，並請被告戊○○將系爭租約之承租人名義
      辦理變更，至被告戊○○是否有處理，伊並不清楚等語。
      並聲明：原告之訴駁回。
（二）被告被告歡喜環保公司及被告辛○○部分：
      被告辛○○係受冒名為「汪國慶」之被告戊○○詐欺而擔
      任被告歡喜環保公司之負責人，被告歡喜環保公司實際經
      營係由被告戊○○負責，故向原告承租系爭土地乙事核與
      被告辛○○無涉，且系爭租約到期日為95年11月30日，原
      告何能先行收回系爭土地，另原告對於請求權基礎及損害
      賠償額為6,000,000 元皆未敘明理由，況原告亦居住在新
      竹市，對於系爭土地被非法堆置廢棄物焉有不知之理等語
      。並聲明：1.原告之訴及其假執行之聲請均駁回。2.如受
      不利判決願供擔保，請准宣告免為假執行。
（三）被告子○○部分：
      伊於92年9 月起至94年3 月止，受僱於被告歡喜環保公司
      擔任會計，伊曾聽聞冒名為「汪國慶」之被告戊○○要向
      原告承租系爭土地作為停車場之用，並由被告戊○○及其
      配偶林凱玲出面處理，大約自92年年底或93年年初開始，
      原告即將系爭土地出租予被告歡喜環保公司，伊曾與被告
      壬○○與原告洽商換約事宜，將系爭土地之承租人由訴外
      人吳清烽更改被告乙○○，伊僅負責換約之事，何能構成
      共同侵權行為，況伊上班的地點為位在新竹市○○路，不
      會前往南寮，並不知系爭土地被傾倒廢棄物等語。並聲明
      ：原告之訴駁回。
（四）被告壬○○部分：
      伊於92年11月15日起至94年年初受僱於被告歡喜環保公司
      ，負責會計、行政方面之業務，伊僅係受被告戊○○配偶
      林凱玲之指示，協助處理向原告承租系爭土地換訂租約之
      事宜，伊曾與被告子○○處理將租約名義人由詹前錦更改
      為被告丙○○，而系爭土地本係作為停車場之用，嗣於93
      年7 、8 月間，即有廢棄物分類之設備進駐系爭土地，開
      始作廢棄物之分類，原告見狀後，便有詢問，伊即受被告
      戊○○之指示，向原告告知被告歡喜環保公司係從事廢棄
      物之分類，伊皆係受被告戊○○及其配偶林凱玲之指示，
      與本件侵權行為無涉等語。並聲明：原告之訴駁回。
四、被告乙○○及戊○○經合法通知，均未於言詞辯論期日到場
    ，亦未提出書狀作何聲明或陳述。
、兩造不爭執之事實及證據：
一、被告歡喜環保公司自92年12月1 日起，先後以訴外人詹前錦
    、陳孝華、吳清烽、被告乙○○及丙○○之名義，向原告承
    租其所有之系爭土地，雙方簽訂有土地租賃契約書，原告並
    於93年6 月14日出具土地使用同意書交付被告歡喜環保公司
    ，嗣於93年11月間，經新竹市環境保護局查獲原告所有之系
    爭土地上違法堆置廢棄物之事實，有土地租賃契約書、土地
    登記謄本、照片、新竹市環境保護局93年11月22日竹市環四
    字第0930401913號函、新竹縣環境保護局以95年5 月16日以
    竹市環四字第0950006624號函檢附被告歡喜環保公司違反廢
    棄物清理法遭查獲之相關資料、土地租賃契約書及土地使用
    同意書等件附卷可佐（見本院(一)卷6 至12頁、(三)卷第2 至89
    頁、第341 頁、第345 至347 頁）。
二、原告、被告辛○○、乙○○、壬○○、子○○、丙○○等人
    因違反廢棄物清理法案件，經台灣新竹地方法院檢察署檢察
    官以95年度偵字第2588、2915、5843號、96年度偵字第1685
    號、96年度偵緝字第304 號提起公訴，其中被告乙○○、辛○○、壬○○、子○○違反廢棄物清理法第46條第4 款後段
    犯行部分，均經本院刑事庭以96年度訴字第313 號判處罪刑
    確定，至原告違反廢棄物清理法第46條第3 款犯行，經本院
    刑事庭以96年度訴字第313 號判決判處有期徒刑1 年，減為
    有期徒刑6 月，如易科罰金，以900 元折算1 日；被告丙○○違反廢棄物清理法第46條第4 款犯行，經本院刑事庭以96
    年度訴字第313 號判決判處有期徒刑1 年8 月，減為有期徒
    刑10月，惟原告及被告丙○○對前開判決均聲明不服提起上
    訴，原告部分經台灣高等法院刑事庭以97年度上訴字第1382
    號判決駁回其上訴而告確定，而被告丙○○部分則經台灣高
    等法院刑事庭以97年度上訴字第1382號判決撤銷原判決，改
    判有期徒刑1 年，減為有期徒刑6 月，如易科罰金，以900
    元折算1 日而均告確定之事實，有台灣新竹地方法院檢察署
    檢察官以95年度偵字第2588、2915、5843號、96年度偵字第
    1685號、96年度偵緝字第304 號起訴書、本院刑事庭96年度
    訴字第313 號宣示判決筆錄、本院刑事庭96年度訴字第313
    號刑事判決及台灣高等法院刑事庭97年度上訴字第1382號刑
    事判決等件在卷可稽（見本院(三)卷第138 至184 頁、第194
    至196 頁），並經本院調取前開刑事卷宗閱明屬實。
肆、本件係行集中審理程序，經兩造協商並簡化爭點如下，兩造
    並均同意本件爭點以下列整理並協議簡化之爭點為限，其餘
    不再主張：
一、原告依共同侵權之法律關係，請求被告歡喜環保公司、丙○○、子○○、壬○○、乙○○、戊○○、茂裕通運公司及營
    豐環保公司連帶賠償其損害6,000,000 元，是否有理由？又
    請求被告歡喜環保公司法定代理人辛○○、被告茂裕通運公
    司法定代理人丁○○應分別依公司法第23條第2 項之規定，
    就前開損害與公司負連帶賠償責任部分，是否有理由？
二、原告以被告丙○○、歡喜環保公司、茂裕通運公司、營豐環
    保公司違反廢棄物清理法第30條第1 項之規定，應依民法第
    767 條規定，請求被告連帶賠償其損害6,000,000 元是否有
    理由？
伍、得心證之理由：
一、原告依共同侵權之法律關係，請求被告歡喜環保公司、丙○○、子○○、壬○○、乙○○、戊○○、茂裕通運公司及營
    豐環保公司連帶賠償其損害6,000,000 元，是否有理由？又
    請求被告歡喜環保公司法定代理人辛○○、被告茂裕通運公
    司法定代理人丁○○應分別依公司法第23條第2 項之規定，
    就前開損害與公司負連帶賠償責任部分，是否有理由？
（一）被告歡喜環保公司、丙○○、子○○、壬○○、乙○○、
      戊○○部分：
    1.按因故意或過失，不法侵害他人之權利者，負損害賠償責
      任，民法第184 條第1 項前段定有明文。而構成要件應包
      含：行為人之故意或過失、行為之不法性、行為侵害他人
      之權利、損害結果與因果關係。又因過失不法侵害他人之
      權利者，原則上皆成立侵權行為，侵權行為人之行為，除
      有阻卻違法之事由外，概屬不法，有最高法院72年台上字
      第1469號判決意旨可參。侵害權利之行為雖屬不法，若有
      阻卻違法之事由，即非不法。被害人允諾加害人侵害其權
      利時，原則上足以阻卻違法。被害人之允諾並非對於法律
      行為表示同意，只是對於事實上之行動表示同意。允諾的
      效果足使侵權行為之違法性消失，被害人即不得向加害人
      請求賠償損害。對於此項效果，允諾人不必有所認識，僅
      認識可能發生的損害的內容，依其自由意思判斷，允諾他
      人加害即足。被害人既允諾他人加害其權利，加害人即使
      故意或因重大過失加害之，亦足阻卻違法。是以，如事件
      之性質為被害人得自主決定而得避免或接受損害者，則「
      得被害人之同意」，自應可認為屬阻卻違法事由之一。
    2.原告雖主張被告歡喜環保公司向其承租系爭土地，係要做
      為停放、維修及清洗資源回收車輛使用，詎被告歡喜環保
      公司竟未經其同意，違約、違法在系爭土地上堆放廢棄物
      ，已侵害原告之權益，則被告歡喜環保公司及其實際負責
      人即被告戊○○、員工即被告丙○○、子○○、壬○○、
      乙○○等人均為共同侵權行為人，應就原告所受損害6,00
      0,000 元負連帶賠償責任云云，惟：
    (1)查原告前於所涉違反廢棄物清理法刑事案件偵查中自承：
      伊與被告歡喜環保公司之前未曾接觸，將系爭土地出租予
      被告歡喜環保公司，是因於92年11月間，有位自稱係被告
      歡喜環保公司員工之男子戊○○致電向伊表示要承租系爭
      土地，關於租賃契約之簽訂與租金之收取，均是委由伊堂
      哥之子彭家和代書參與並協助處理，嗣被告歡喜環保公司
      多位員工陸續出面與伊諦約、換約，變更立契約人之姓名
      等語（見台灣新竹地方法院檢察署94年度他字第1271號偵
      查卷第27、28頁、94年度偵字第2588號偵查(二)卷第25、26
      頁，本院96年度訴字第313 號刑事(二)卷第182 頁），證人
      即被告壬○○則先後於所涉違反廢棄物清理法刑事案件警
      詢、偵查及本院刑事庭審理時供陳證稱：其係於92年11月
      中旬起，在歡喜環保公司任職，負責簡單的會計及文書工
      作，被告歡喜環保公司與原告簽訂之土地租賃契約，是被
      告戊○○等人蓋好章後，要其去辦理，被告戊○○等人原
      本要吳清烽當人頭，但吳清烽不願意，就由乙○○、詹前
      錦等人當人頭等語（見他字第1271號偵查卷第54、55頁、
      偵字第5843號偵查第18至21頁，本院96年度訴字第313 號
      刑事(二)卷第56、57、60頁），又證人即被告子○○亦先後
      於所涉違反廢棄物清理法刑事案件警詢、偵查及本院刑事
      庭審理時供述、證稱：伊一直是在新竹市○○路的公司上
      班，只去過南寮海濱路的空地1 、2 次，與原告簽訂契約
      之人先後有吳清烽、乙○○、詹前錦、丙○○等人，伊之
      前有問過被告戊○○為何一直更換締約人，被告戊○○的
      回答是他本人不宜出面等語（見他字第1271號偵查卷第58
      、59頁，95年度偵字第5843號偵查第29至33頁，本院96年
      度訴字第313 號刑事卷第177 頁），再觀之原告與被告歡
      喜環保公司歷所簽訂之土地租賃契約書中第5 條明文約定
      ：甲方（指承租人方之歡喜環保公司）於租賃期間，得於
      標的標的土地上設置安全圍籬，並堆放土石等物，停放運
      輸車輛之使用等語，有前開揭示之土地租賃契約書附卷可
      查（見本院(一)卷第6 至8 頁、(三)卷第340 至342 頁）。是
      認，以原告為小學畢業之程度，此有原告之戶役政資料查
      詢表附於刑事卷足稽，且參諸伊既要求熟悉相關業務之代
      書彭家和協助辦理與被告歡喜環保公司之間土地租賃契約
      之締結，而彭家和代書與原告復具有堂姑姪之親屬關係，
      則彭家和代書要無可能隱匿租賃契約內容不為告知之理，
      復衡諸常情，一般人於締結租賃契約前，必會對於締約他
      方之身分資格、營業項目及性質，加以探詢了解，本案被
      告戊○○（實際負責人）所經營之被告歡喜環保公司為環
      保科技公司，其營業項目即為處理一般廢棄物及一般事業
      廢棄物，原告要無可能在專業代書彭家和之協助辦理下而
      不知情，原告前開主張已難認真實。
    (2)又查，原告前於所涉違反廢棄物清理法刑事案件偵查中自
      陳：關於93年6 月14日之土地使用同意書3 紙是伊親自捺
      印，當天是被告壬○○、子○○2 人來找她，並將此份土
      地使用同意書的內容告知伊，對方有說要買一臺機器放在
      伊出租之系爭土地上，是要做資源回收分類，伊認為是要
      從事垃圾分類等語（見偵字第2588號偵查(一)卷第243 、24
      4 頁），就此證人即被告壬○○於本院刑事庭審理時結證
      稱：關於96年6 月14日之土地使用同意書3 紙，是由邱子
      玲製作後，由伊、邱子玲、子○○3 人一同於93年6 月14
      日請原告簽訂，因為戊○○表示要聲請土地作資源分類用
      途所用，邱子玲有將此情告知原告，並告知原告是從工地
      載運回來的垃圾及營建廢棄物，原告當時的反應是配合辦
      理，之後申請沒有通過，但仍有在承租的土地上作分類等
      語（見本院96年度訴字第313 號刑事(二)卷第56至71頁），
      此並有原告親自捺印，其內容為「本人持有座落本市○○
      路488-000 地號之土地乙筆，茲同意將該筆土地全部，面
      積1477．99平方公尺之範圍，自民國九十三年六月起提供
      給貴公司作為設置營建混合物資源處理場之用，預計民國
      九十八年七月歸還使用權」等語（另2 張為494 、495 地
      號）之土地使用同意書3 紙附卷可查（見本院(三)卷第345
      至347 頁），是據上開土地使用同意書既係經原告之同意
      ，而於93年6 月14日簽訂，且於簽約過程，被告歡喜公司
      並未對原告隱匿土地使用實際用途乙情觀之，原告對於伊
      出租予被告歡喜環保公司之土地上係作為堆置營建廢棄物
      之情，難謂不知。
    (3)準此，衡酌系爭土地租賃契約內容第5 條，其上均載明係
      為「堆放土石等物及停放運輸車輛之使用」，且原告嗣與
      被告歡喜環保公司另簽署前開土地使用同意書，更同意將
      系爭土地供為「設置營建混合物資源處理場」之用，再被
      告歡喜環保公司依其公司字面，一般人即知其既為「環保
      公司」，而上開土地租賃契約及同意書之用語復概為「堆
      放土石等物」及「設置營建混合物資源處理場」等語，衡
      諸社會常情，當知係堆置土石及營建廢棄物，況原告所有
      系爭土地之地目為「田」，此有土地登記謄本3 件在卷可
      按（見本院(一)卷第9 至10頁），核與原告所提現場照片（
      見本院(一)卷第11頁）以觀，其四周均仍為水稻田，則原告
      將其田地不論租供堆放土石、停放車輛或設置營建混合物
      資源處理場，原即不得在田地上該前開之使用目的，況代
      表被告歡喜環保公司與原告簽約、換約之現場證人，即訴
      外人陳孝華、詹前錦、被告子○○、壬○○均先後於前揭
      刑事案件結證稱：原告確知系爭土地係租供倒垃圾或有對
      被告說明租地用途等情（見偵字第2588號偵查(一)卷第232
      頁、第237 頁、第239 至241 頁、偵查(二)卷第266 頁、本
      院96年度訴字第313 號刑事(一)卷第61頁、台灣高等法院97
      年度上訴字第1382號刑事卷97年7 月17日第10頁審判筆錄
      ），證人即被告壬○○更於本院陳稱：原告初一、十五即
      會到系爭土地裡面的小廟去拜拜，她知道我們從事廢棄物
      分類工作等語（本院(二)卷第109 頁），而原告並於刑事偵
      查時坦承當地確有一小陰公廟等語（見偵字第2588號偵查
      (一)卷第第243 頁），又證人陳孝華、子○○、壬○○、丙○○、徐列炘、乙○○、王永豐、吳偉瑯、盧煙清（更名
      盧顥元）亦均於前開刑事案件供承確一直有載送垃圾堆置
      在原告所有之系爭土地，且量多時，雖圍有圍籬，但自外
      面即可見堆置之垃圾等情一致，及原告更因其所有系爭土
      地堆置垃圾一再遭告發開單，而遭新竹市政府環保局約談
      （見偵字第2588號偵查(一)卷第149 頁），亦核與證人即被
      告子○○於前開刑事案件結證稱：因原告打電話告知而得
      知該地一直遭環保局開單處罰乙事相符（見偵字第2588號
      偵查(二)卷第141 頁），復參以，本件系爭土地既係被告歡
      喜環保公司租賃，然租約無一由被告歡喜環保公司出面承
      租，反先後訴外人詹前錦、吳清燦、陳孝華及被告丙○○
      一再更名締約，此亦有土地租賃契約書影本五件在卷可按
      ，訴外人陳孝華並於前開刑事案件證稱其與原告切結終止
      租賃之切結書，更係原告親交手稿，使其得以撇清等情（
      見偵字第2588號偵查(一)卷第228 頁），則原告主張其不知
      出租系爭土地供堆置廢棄物云云，顯與事實不符，不足採
      信。況原告確因未經主管機關許可，提供系爭土地供人堆
      置廢棄物，違反廢棄物清理法第46條第3 款規定，經法院
      判處罪刑確定，此亦有原告之前案紀錄表、台灣新竹地方
      法院檢察署檢察官以95年度偵字第2588、2915、5843號、
      96年度偵字第1685號、96年度偵緝字第304 號起訴書、本
      院刑事庭96年度訴字第313 號、台灣高等法院刑事庭97年
      度上訴字第1382號刑事判決等件在卷可稽（見本院(三)卷第
      138 至184 頁、第187 頁、第194 至196 頁），並經本院
      調取前開刑事卷宗閱明屬實，更足認原告前開主張並非足
      採。
    3.綜據上述，本件原告確有同意被告歡喜環保公司在所承租
      原告所有之系爭土地上堆置廢棄物等情，堪可認定，是縱
      被告歡喜環保公司所為違反廢棄物清理法之規定，而被告
      丙○○、子○○、壬○○、乙○○及戊○○等人甚均因違
      反廢棄物清理法第46條第4 款規定，遭法院判處罪刑確定
      在案，惟揆諸前開說明，原告既同意允諾其等在系爭土地
      上堆置廢棄物，其同意允諾的效果，自足使被告等人侵權
      行為之違法性消失，被害人之原告當不得向被告歡喜環保
      公司、丙○○、子○○、壬○○、乙○○及戊○○等人請
      求賠償損害，則原告前開主張並非足採。
（二）被告茂裕通運公司、營豐環保公司部分：
      原告又主張被告茂裕通運公司、營豐環保公司協助被告歡
      喜環保公司處理廢棄物，自屬共同侵害原告之權益，應與
      被告歡喜環保公司連帶賠償原告所受損害6,000,000 元云
      云。惟查，被告歡喜環保公司係得原告之同意允諾於原告
      所有系爭土地上傾倒、堆置廢棄物等情，詳如前述，而被
      告歡喜環保公司所為對原告而言，並不構成侵權行為，原
      告亦不得向被告歡喜環保公司請求賠償損害之情，亦如前
      述，則被告茂裕通運公司、營豐環保公司均僅單純受託被
      告歡喜環保公司處理廢棄物，更無何侵害原告權益可言，
      則原告訴請被告茂裕通運公司、營豐環保公司應負共同侵
      權之連帶賠償責任，亦屬於法無據，所訴並無理由。
（三）被告辛○○、被告丁○○部分：
      原告雖另主張被告辛○○、丁○○分別為被告歡喜環保公
      司、茂裕通運公司之法定代理人，因被告歡喜環保公司及
      茂裕通運公司共同不法侵害原告之權益，則法定代理人辛○○及丁○○亦應依公司法第23條之規定，與公司就原告
      所受損害6,000,000 元負連帶賠償責任云云。惟按公司負
      責人對於公司業務之執行，如有違反法令致他人受有損害
      時，對他人應與公司負連帶賠償之責，公司法第23條第2
      項定有明文。又所謂公司業務之執行，自係指公司負責人
      處理有關公司之事務，且必以公司負有賠償之責任，始有
      公司負責人與公司負連帶賠償責任之可言（最高法院89年
      度台上字第2749號判決參照）。經查，被告辛○○固為被
      告歡喜環保公司之法定代理人，被告丁○○則為被告茂裕
      通運公司之法定代理人，此各有被告歡喜環保公司及被告
      茂裕通運公司之變更登記事項卡等件附卷可稽（見本院(一)
      卷第71頁、第78頁），自堪信實在。惟被告歡喜環保公司
      及茂裕通運公司均未不法侵害原告之權益，亦毋庸對原告
      負任何賠償責任等情，如前所述，揆之上揭說明，被告歡
      喜環保公司之法定代理人辛○○及茂裕通運公司之法定代
      理人丁○○自無庸依公司法第23條規定，對原告負連帶賠
      償之責任，則原告此部分主張亦屬無理，無足憑採。
二、原告主張被告丙○○、歡喜環保公司、茂裕通運公司、營豐
    環保公司違反廢棄物清理法第30條第1 項之規定，應依民法
    第767 條規定，請求被告連帶賠償其損害6,000,000 元是否
    有理由？
（一）按事業委託公民營廢棄物清除處理機構清除、處理其事業
      廢棄物，未符合下列條件者，應與受託人就該事業廢棄物
      之清理及環境之改善，負連帶責任：一、依法委託經主管
      機關許可清除、處理該類事業廢棄物之公民營廢棄物清除
      處理機構或執行機關清除、處理，且其委託種類未逾主管
      機關許可內容；二、取得受託人開具之該事業廢棄物妥善
      處理紀錄文件；廢棄物清理法第30條第1 項定有明文。而
      該條所稱所稱之「連帶責任」，係指事業委託公民營廢棄
      物清除處理機構清除、處理其事業廢棄物，因受委託之廢
      棄物清除處理機構未妥善清除處理、造成環境污染時，環
      保單位除依法追究實際行為人之責任及處分，必要時再依
      法命該事業與公民營廢棄物清除處理機構，共同負起清理
      該事業廢棄物及改善環境之連帶責任。從而，廢棄物清理
      法第30條第1 項規定，係作為行政機關為行政處分之法律
      依據，尚非私法關係所謂之請求權基礎。是原告據引廢棄
      物清理法第30條第1 項規定為其請求權基礎，訴請被告丙○○、歡喜環保公司、茂裕通運公司、營豐環保公司應對
      其負連帶責任，顯係誤解法律，不足為取。
（二）至原告又主張被告丙○○、歡喜環保公司、茂裕通運公司
      、營豐環保公司違反廢棄物清理法第30條第1 項之規定，
      應依民法第767 條規定連帶賠償其損害云云。惟按所有人
      對於無權占有或侵奪其所有物者，得請求返還之。對於妨
      害其所有權者，得請求除去之。有妨害其所有權之虞者，
      得請求防止之，民法第767 條第1 項定有明文。此乃所有
      權於受侵害時，基於所有權支配標的物之物權特性，民法
      為維持及回復其應有之支配狀態，特設所有人之物上請求
      權規定，以為特別之保護。是依民法第767 條之規定，所
      有人之物上請求權僅有所有物返還請求權、所有權妨害排
      除請求權及所有權妨害預防請求權三種，並無從依民法第
      767 條之規定訴請加害人以金錢賠償其損害。本件姑不論
      原告並未能提出任何證據方法證明被告丙○○、歡喜環保
      公司、茂裕通運公司、營豐環保公司有違反廢棄物清理法
      第30條第1 項之規定，縱認被告丙○○、歡喜環保公司、
      茂裕通運公司、營豐環保公司有違反廢棄物清理法第30條
      第1 項規定，惟原告爰依民法第767 條規定，訴請其等連
      帶以金錢賠償其損害，顯與法律規定不符，所訴亦無從准
      許。
陸、從而，原告主張依共同侵權之法律關係，請求被告歡喜環保
    公司、丙○○、邱振宏、子○○、壬○○、戊○○、茂裕通
    運公司及營豐環保公司連帶賠償其損害，併依公司法第23條
    第2 項之規定，請求被告辛○○及丁○○應分別與被告歡喜
    環保公司、茂裕通運公司就原告所受上開損害連帶負賠償責
    任，再因被告歡喜環保公司、丙○○、茂裕通運公司及營豐
    環保公司違反廢棄物清理法第30條第1 項規定，應依民法第
    767 條第1 項之規定，連帶賠償原告所受上開損害，訴請被
    告應連帶給付原告6,000,000 元及自起訴狀繕本送達翌日起
    至清償日，按年息百分之5 計算之利息，均屬於法無據，所
    訴無從准許，應予駁回。至原告假執行之聲請，亦因訴之駁
    回而失所附麗，應併予駁回。
柒、本件事證已臻明確，兩造其餘攻擊防禦方法及未經援用之證
    據，經本院審酌後，核與本件之結論，不生影響，爰不一一
    贅述，附此敘明。
捌、結論：本件原告之訴為無理由，依民事訴訟法第78條，判決
    如主文。
中    華    民    國    99    年    9     月    9     日
                  民事第一庭  法  官  高敏俐
以上正本係照原本作成。
如對本判決上訴，須於判決送達後20日內向本院提出上訴狀。如
委任律師提起上訴者，應一併繳納上訴審裁判費。
中    華    民    國    99    年    9     月    9     日
                              書記官  黎秀娟

司法院資訊處製作；財團法人民間司法改革基金會備份。
